【裁判字號】    97,交易,618
【裁判日期】    980112
【裁判案由】    業務過失傷害
【裁判全文】
臺灣臺中地方法院刑事判決             97年度交易字第618號
公  訴  人  臺灣臺中地方法院檢察署檢察官
被      告  乙○○
上列被告因業務過失致重傷案件，經檢察官提起公訴（九十七
年度偵字第一八五八二號），本院判決如下：
    主    文
乙○○從事業務之人，因業務上之過失傷害人致重傷，處有期徒
刑柒月。
    犯罪事實
一、乙○○係址設臺中市○○路○段五四五號晟隆鋼製傢俱行之
    負責人，以販賣家具為業，並以駕駛車牌號碼ＯＢ－四九六
    二號自用小貨車將家具載運至客戶處之服務，作為販賣家具
    之附隨事務。乙○○於九十七年四月二十一日上午十時十五
    分許（起訴書誤載為九十六年），駕駛上揭自用小貨車，沿
    臺中市○○路往后庄路方向行駛，行經臺中市○○區○○路
    與更生巷路口，原應注意汽車行駛至交岔路口，轉彎車應禮
    讓直行車先行，且依當時天候晴、為日間自然光線、路面乾
    燥無缺陷、無障礙物、視距良好等客觀情形，並無不能注意
    之特別情事，竟疏於注意來往車輛，貿然從松竹路左轉更正
    巷；適有甲○○○騎駛車牌號碼Ｆ九Ｅ－二五七號重型機車
    沿松竹路往環中處方向行經該處，見乙○○駕駛上開自用小
    貨車自對向車道左轉，閃避不及，致遭乙○○駕駛之上開自
    用小貨車撞擊，甲○○○因而飛離上開機車，撞到路邊護欄
    ，受有頭部外傷合併顱骨骨折、顱內出血、胸部挫傷合併血
    胸、脾臟撕裂傷合併內出血、呼吸衰竭等傷害。乙○○於肇
    事後，在未被有偵查犯罪職權之機關或公務員知悉前，留在
    現場向前來處理之員警自首而接受裁判。甲○○○經送醫急
    救治療後，因前述頭部外傷，現仍存有中度智能障礙之重傷
    害。
二、案經甲○○○訴由臺灣臺中地方法院檢察署檢察官偵查起訴
    。
    理    由
一、上揭犯罪事實，業據被告乙○○於偵查中及本院審理時均坦
    承不諱，並有臺中市○○○道路交通事故談話紀錄表一份、
    道路交通事故現場圖一張、道路交通事故調查報告表(一)(二)各
    一份、臺中市○○○○道路交通事故補充資料表一張、臺中
    市○○○道路交通事故初步分析研判表一張，及交通事故照
    片十張附卷可稽。又告訴人車禍之初受有頭部外傷合併顱骨
    骨折、顱內出血、胸部挫傷合併血胸、脾臟撕裂傷合併內出
    血、呼吸衰竭等傷害，有中國醫學大學附設醫院診斷證明書
    影本一紙在卷可憑；而告訴人經送醫急救治療後，因前述頭
    部外傷，現仍存有幼稚行為、答非所問、記憶力變差、健忘
    、認知功能較差、語言理解障礙，經醫師評估為中度智能障
    礙，無自謀生活能力，需賴家屬照料，此亦有行政院國軍退
    除役官兵輔導委員會臺中榮民總醫院診斷證明書影本一紙在
    卷可憑，並經告訴人之女張雯婷於本院審理時證述明確，故
    已屬難於治療，且對於人之身體、健康有重大影響之重傷害
    ，是告訴人確係因本件交通事故而受重傷一節，應可認定。
    另按汽車行駛至交岔路口時，轉彎車應讓直行車先行，道路
    交通安全規則第一百零二條第一項第七款定有明文，被告駕
    駛車輛自應注意上述道路交通安全規定，且觀諸卷附前揭現
    場照片及道路交通事故調查報告表(一)，當時天候晴、日間自
    然光線、路面乾燥、無缺陷、無障礙物且視距良好，依當時
    路況及天候，被告並無不能注意之情形，其轉彎時疏未注意
    對向直行車輛，而發生本案車禍，並致告訴人受有前揭重傷
    害，則被告自有過失，且被告之過失駕駛行為與告訴人為所
    受重傷害間，亦具相當因果關係，甚為明確。綜上，本案事
    證明確，被告前揭犯行，洵堪認定，應依法論科。
二、按刑法上所謂業務，係指個人基於其社會地位繼續反覆所執
    行之事務，包括主要業務及其附隨之準備工作與輔助事務在
    內（最高法院八十九年台上字第八○七五號判例意旨參照）
    ；被告以販賣家具為業，經常駕駛前揭自用小貨車載運家具
    ，故與其主要業務有直接、密切之關係，故被告駕駛自用小
    貨車係主要業務之附隨事務，屬業務之範圍。又按從事業務
    之人，就一定危險認識之能力較一般常人為高，故課以較高
    之注意義務。換言之，客觀上，其避免發生一定危險之期待
    可能性較常人為高，故其違反注意義務之可責性，自亦較重
    （最高法院八十九年度台上字第五○○二號判決意旨參照）
    ；被告以駕駛為其附隨業務，不問其駕駛之時間是否用於載
    運家具途中，均不能改變其應有之注意義務，故其駕駛之行
    為均不失為業務上行為之性質。是核被告所為，係犯刑法第
    二百八十四條第二項後段之業務過失致重傷害罪。被告肇事
    後報案等待員警到場處理，並陳明自己係肇事者及陳述肇事
    經過一節，有臺中市○○○道路交通事故肇事人自首情形紀
    錄表一紙在卷可參，與自首要件相符，依刑法第六十二條前
    段之規定，減輕其刑。爰審酌被告駕駛車輛時，原應注意轉
    彎車應讓直行車先行，且依當時情形，亦無不能注意之情事
    ，竟疏未注意及此，貿然左轉，因此過失致告訴人受有上開
    之重傷害，告訴人要求被告賠償新臺幣（下同）六百萬元，
    惟被告僅能賠償告訴人六十至七十萬元（含強制險在內），
    致雙方無法達成和解，暨被告素行、犯罪之手段，及犯後坦
    承部分犯行等一切情狀，量處如主文所示之刑，以示懲儆。
據上論斷，應依刑事訴訟法第二百九十九條第一項前段，刑法第
二百八十四條第二項後段、第六十二條前段，刑法施行法第一條
之一第一項、第二項前段，判決如主文。
中    華    民    國    98    年    1     月    12    日
                      交通法庭  法  官  黃裕仁
以上正本證明與原本無異。
如不服本判決應於收受判決後十日內向本院提出上訴書狀，並應
敘述具體理由；其未敘述上訴理由者，應於上訴期間屆滿後二十
日內向本院補提理由書（均須按他造當事人之人數附繕本，切勿
逕送上級法院）。
                                書記官  何惠文
中    華    民    國    98    年    1     月    12    日
附錄論罪科刑法條
中華民國刑法第二百八十四條第二項
從事業務之人，因業務上之過失傷害人者，處一年以下有期徒刑
、拘役或一千元以下罰金，致重傷者，處三年以下有期徒刑、拘
役或二千元以下罰金。


司法院資訊處製作；財團法人民間司法改革基金會備份。
